臺灣臺北地方法院刑事判決　　　　　　 95年度交易字第767號
公　訴　人　臺灣臺北地方法院檢察署檢察官
被　　　告　甲○○
　　　　　　　　　　　巷26號.
上列被告因過失致死案件，經檢察官提起公訴（95年度偵字第13
045、18268號），被告於準備程序進行中就被訴事實為有罪之陳
述，由本院合議庭裁定以簡式審判程序審理，判決如下：
    主  文
甲○○因過失致人於死，處有期徒刑拾月。
    犯  罪  事  實
一、甲○○於民國95年5月31日10時許，騎車號CV8-207號重型機
    車沿臺北市中山區○○○路由西往東方向行駛，於行經民權
    東路與建國北路3 段之交岔路口、行車速限為時速50公里之
    路段時，其本應注意行車速度，應依速限標誌或標線之規定
    ，無標誌或標線者，行車時速不得超過50公里；又汽車行近
    行人穿越道前，應減速慢行，遇有行人穿越時，無論有無交
    通警察指揮或號誌指示，均應暫停讓行人先行通過，且依當
    時天候晴、日間自然光線、路面乾燥、無缺陷、無障礙物、
    視距良好等情況，客觀上並無不能注意之情事，竟疏未注意
    ，於騎機車行經上開路口，並欲通過該路口東側行人穿越道
    時，仍貿然以超過時速50公里之車速前進，而未減速慢行並
    暫停讓行人先行通過，適有行人江林玉蟾自該路口東側行人
    穿越道由南往北正走在行人穿越道上，甲○○見狀閃避不及
    ，致其機車前車頭撞及江林玉蟾，江林玉蟾因而倒地，受有
    全身多處鈍性傷等傷害，導致出血性休克，經送醫急救，仍
    於同年6月1日11時許不治死亡。甲○○於肇事後，在有偵查
    犯罪職權之公務員未發覺為犯嫌前，向至其就醫之醫院處理
    之臺北市政府警察局交通大隊中山分隊員警承認其為肇事者
    ，並靜候裁判。
二、案經臺北市政府警察局中山分局報請臺灣臺北地方法院檢察
    署檢察官相驗後自動檢舉偵查起訴。
    理    由
一、上揭犯罪事實，業據被告甲○○於本院審理時坦承不諱，並
    有道路交通事故現場圖、道路交通事故調查報告表(一)、(二)、
    道路交通事故補充資料表、江林玉蟾之馬偕紀念醫院急診病
    歷、診斷證明書、道路交通事故照片及相驗照片附卷可稽。
    而被害人江林玉蟾因此車禍事故受有全身多處鈍性傷等傷害
    ，導致出血性休克死亡之事實，亦經臺灣臺北地方法院檢察
    署檢察官督同檢驗員相驗屬實，並製有勘驗筆錄、驗斷書及
    相驗屍體證明書在卷可憑。按行車速度，應依速限標誌或標
    線之規定，無標誌或標線者，行車時速不得超過50公里；又
    汽車行近行人穿越道前，應減速慢行，遇有行人穿越時，無
    論有無交通警察指揮或號誌指示，均應暫停讓行人先行通過
    。被告行為時之道路交通安全規則第93條第1項第1款前段及
    第103 條分別定有明文。被告騎機車行駛於道路，自應恪遵
    上開規定，且依當時天候晴、日間自然光線、路面乾燥、無
    缺陷、無障礙物、視距良好等情況，客觀上並無不能注意之
    情形，被告竟疏未注意，於騎機車行經上開路口，並欲通過
    該路口東側行人穿越道時，仍貿然以超過時速50公里之車速
    前進，而未減速慢行並暫停讓行人先行通過，致撞及正自該
    路口東側行人穿越道由南往北行走在行人穿越道上之江林玉
    蟾，使江林玉蟾受有全身多處鈍性傷等傷害，導致出血性休
    克，經送醫急救，仍不治死亡，被告對此自應負過失之責。
    本件車禍事故，經臺北市車輛行車事故鑑定委員會鑑定認為
    ：「甲○○騎乘CV8-207 號普通重機車（肇事原因）(一)行人
    穿越道有行人穿越時，未暫停讓行人先行通過。(二)涉嫌超速
    行駛」，此有該鑑定委員會95年8月4日北鑑審字第09530255
    800 號函及所附鑑定意見書附卷可徵；且被告上開過失行為
    與江林玉蟾死亡之間，亦有相當因果關係。本件事證明確，
    被告因過失致人於死之犯行，堪以認定。至公訴人認被告尚
    涉有違反道路交通號誌指示之過失犯行（指搶黃燈）云云。
    惟依上開鑑定報告所示：「據警方所提供該路口號誌運作情
    形表所示，該路口係為三時相號誌運作，即第一時相為西向
    東方向（李君行向）直行箭頭綠燈，路口東側行人專用號誌
    紅燈；第二時相及第三時相均為西向東方向（李君行向）紅
    燈，路口東側行人專用號誌綠燈；亦即李君機車應於第一時
    相綠燈亮時方能直行進入路口，而行人江林玉蟾應於第二及
    第三時相路口東側行人專用號誌綠燈亮時方能穿越路口」，
    是本件發生事故之交岔路口號誌乃係三時相運作；而被告於
    95年5月31日警詢時供稱：我車沿民權東路西往東行駛第3車
    道，直行至肇事路口前，當時路口號誌西往東為綠燈快變換
    黃燈等語（見該日甲○○交通事故談話紀錄表）；於同日稍
    後在警詢時亦陳稱：我沿民權東路西向東行駛至肇事點時，
    當時民權方向為綠燈，欲過路口時，突然南往北方向一行人
    欲穿越馬路等語（見該日甲○○調查筆錄）；另於同日檢察
    官訊問時又供稱：我行駛方向的燈號是綠燈，老太太可能交
    通號誌沒看清楚闖紅燈等語（見95年5 月31日檢察官訊問筆
    錄）；於翌日檢察官到場相驗並行訊問時復供稱：當時我是
    看見靠近我的那個號誌是綠燈在閃（見95年6月1日檢察官訊
    問筆錄），是由上開被告之供述可知，尚難認被告有何搶黃
    燈之行為；且按圓形黃燈用以警告車輛駕駛人及行人，表示
    紅色燈號即將顯示，屆時將失去通行路權。道路交通標誌標
    線號誌設置規則第206條第4款定有明文，是縱然被告在其行
    向號誌即將轉變為黃燈之際通過路口，被告通過該路口尚非
    無通行權，自難認有何違反道路交通安全規則之舉，從而檢
    察官認為被告有違反道路交通號誌指示之過失犯行云云，尚
    有未洽；又本件係因無確切證據足以證明被告於事故發生時
    之行向號誌，而認定被告並未違反交通號誌指示，自不能因
    此即推論被害人江林玉蟾有何違反交通號誌指示之行為而與
    有過失，凡此均附此敘明。
二、被告甲○○行為後，於94年2月2日修正公布之刑法，業已自
    95年7月1日起施行。按行為後法律有變更者，適用行為時之
    法律，但行為後之法律有利於行為人者，適用最有利於行為
    人之法律，現行刑法第2條第1項定有明文。此條係規範行為
    後法律變更所生新舊法律比較適用之準據法，是刑法第2 條
    第1 項本身雖經修正，但無比較新舊法適用之問題，應一律
    適用裁判時之現行刑法第2條第1項之規定，為「從舊從輕」
    之比較；又新舊刑法關於刑之規定，雖同採從輕主義，惟比
    較時仍應就罪刑有關之共犯、未遂犯、想像競合犯、牽連犯
    、連續犯、結合犯，以及累犯加重、自首減輕暨其他法定加
    減原因（如身分加減）與加減比例等一切情形，綜其全部之
    結果，而為比較，再適用有利於行為人之法律處斷，而不得
    一部割裂分別適用不同之新舊法（最高法院24年上字第4634
    號判例意旨、95年第8 次刑事庭會議決議參照）。準此：
  (一)關於罰金刑，在刑法修正前，刑法分則編各罪所定罰金刑之
    貨幣單位原為銀元，其最高罰金數額，從各該法條規定，而
    最低罰金數額，則依修正前刑法第33條第5款之規定為1元以
    上（貨幣單位為銀元），且若定有罰金刑之論罪法條係於72
    年6 月25日前所制定，而該法條日後均未修正者，得依罰金
    罰鍰提高標準條例第1條前段規定，就其原定數額提高為2倍
    至10倍，其後修正者則不提高倍數，並依現行法規所定貨幣
    單位折算新臺幣條例第2條規定，以銀元1 元折算為新臺幣3
    元；於刑法修正後，因刑法第33條第5 款修正為：「罰金：
    新臺幣一千元以上，以百元計算之。」使得刑法之罰金貨幣
    單位已由銀元改為新台幣，則刑法分則編各罪所定罰金刑之
    貨幣單位，自應配合修正為新臺幣，又為使刑法分則編各罪
    所定罰金之最高數額與刑法修正前趨於一致，乃增訂刑法施
    行法第1條之1：「中華民國九十四年一月七日刑法修正施行
    後，刑法分則編所定罰金之貨幣單位為新臺幣。九十四年一
    月七日刑法修正時，刑法分則編未修正之條文定有罰金者，
    自九十四年一月七日刑法修正施行後，就其所定數額提高為
    三十倍。但七十二年六月二十六日至九十四年一月七日新增
    或修正之條文，就其所定數額提高為三倍。」從而，刑法分
    則編各罪所定罰金刑之最高數額，於刑法修正前、後並無不
    同，惟修正後刑法第33條第5 款所定罰金刑最低數額，較之
    修正前提高，自以修正前刑法第33條第5 款規定較有利於被
    告。
  (二)修正前刑法第62條規定：「對於未發覺之罪自首者而受裁判
    者，減輕其刑。但有特別規定者，依其規定。」修正後刑法
    第62條規定：「對於未發覺之罪自首而受裁判者，得減輕其
    刑。但有特別規定者，依其規定。」比較結果，因修正後之
    規定並非「必」減輕其刑，是以修正前自首之規定較有利於
    被告。
  (三)修正前刑法第68條規定：「拘役或罰金加減者，僅加減其最
    高度。」惟此次刑法修正，既將罰金最低金額修正為新台幣
    1千元，當不致因加減其最低度，而產生不滿1元之零數，允
    宜與有期徒刑相同，許其最高度及最低度同加減之，故併入
    修正後刑法第67條，而規定為：「有期徒刑或罰金加減者，
    其最高度及最低度同加減之。」本案被告既因自首而減輕其
    刑，因修正前刑法第68條規定罰金最低度不予減輕，較諸修
    正後刑法第67條規定罰金最低度亦予減輕之規定，修正後之
    規定較有利於被告。
  (四)綜合上述各條文修正前、後之比較，修正後之刑法第67條雖
    較有利於被告。但因刑法修正前，關於罰金刑之最低罰金數
    額僅為銀元1 元，即令提高倍數後，亦遠較刑法修正後之最
    低罰金數額（新台幣1 千元）為低，故縱令修正前最低罰金
    數額依修正前刑法第68條未減輕，亦較修正後最低罰金數額
    適用修正後刑法第67條減輕後之金額為低。故整體觀察，仍
    以行為時法較有利被告。
三、核被告甲○○所為，係犯刑法第276條第1項因過失致人於死
    罪。被告於本件事故發生後，在有偵查犯罪職權之公務員未
    發覺為犯嫌前，向至其就醫之醫院處理之臺北市政府警察局
    交通大隊中山分隊員警承認其為肇事者等情，有自首情形紀
    錄表在卷可憑，是被告對於上開犯罪，在有偵查犯罪職權之
    公務員發覺其為肇事之人前，即向前來處理之員警自首並接
    受裁判，核與自首之規定相符，應依修正前刑法第62條前段
    之規定減輕其刑。爰審酌被告前無犯罪前案紀錄，素行良好
    ；惟其騎機車行駛於路上，對於道路上之一切狀況，均應謹
    慎注意，提高警覺，竟仍疏未注意相關安全規定，致生本件
    事故，對江林玉蟾本身及其家屬均造成無可彌補之傷害；惟
    其犯後尚能坦承犯行，態度良好，以及目前就讀夜校，事後
    雖未與江林玉蟾之家屬達成民事和解，但其主因係出在雙方
    就和解金額無法達成共識，被告尚非毫無誠意等一切情狀，
    量處如主文所示之刑，以玆警惕。
據上論斷，應依刑事訴訟法第273條之1第1項、第299 條第1項前
段，刑法第2條第1項前段、第276條第1項、修正前刑法第62條前
段，罰金罰鍰提高標準條例第1 條前段，判決如主文。
本案經檢察官陳重言到庭執行職務。
中　　華　　民　　國　　96　　年　　1 　　月　　16　　日
                  交通法庭      法  官  李明益
以上正本證明與原本無異。
如不服本判決，應於判決送達後10日內向本院提出上訴狀（應抄
附繕本）。告訴人或被害人如對於本判決不服者，應具備理由請
求檢察官上訴，其上訴期間之計算係以檢察官收受判決正本之日
期為準。
                                書記官  劉穗筠
中　　華　　民　　國　　96　　年　　1 　　月　　17　　日
附錄法條：刑法第276條第1項。
中華民國刑法第276條
（過失致死罪）
因過失致人於死者，處 2 年以下有期徒刑、拘役或 2 千元以下
罰金。
從事業務之人，因業務上之過失犯前項之罪者，處 5 年以下有期
徒刑或拘役，得併科3千元以下罰金。
